【裁判字號】    98,交抗,754
【裁判日期】    980331
【裁判案由】    違反道路交通管理處罰條例
【裁判全文】
臺灣高等法院交通事件裁定             98年度交抗字第754號
抗  告  人
即受處分人  甲○○
上列抗告人因違反道路交通管理處罰條例案件，不服臺灣臺北地
方法院中華民國97年12月24日所為裁定（97年度交聲字第3135號
），提起抗告，本院裁定如下：
    主  文
抗告駁回。
    理  由
一、聲明異議意旨略以：抗告人即受處分人甲○○對於交通部公
    路總局臺北區監理所板橋監理站民國96年8月20日板監裁字
    第裁41-AN0000000號違反道路交通管理事件裁決，已於96年
    10月20日向板橋監理所提出異議，經回覆要向台北市大安分
    局申訴，其遂於96年11月8日以掛號信向台北市大安分局提
    出異議，至今未接到回函，事隔年餘，已認為不罰，突然又
    接到罰單，令人不服等語。
二、原裁定略以：異議人於原法院97年12月24日調查時，自承其
    自96年底起之戶籍住址即在台北縣板橋市○○街149巷12號7
    樓，而本件原處分機關於97年10月23日所為之板監裁字裁41
    -AN0000000號裁決書，於97年10月29日送達至異議人前揭台
    北縣板橋市○○街149巷12號7樓住所之社區，由該社區管理
    委員會管理中心管理員梁弈明收受，此有交通部公路總局臺
    北區監理所板橋監理站送達證書在卷可稽，而異議人亦是在
    收到本案裁決書後提出聲明異議，是原處分書（裁決書）自
    已於97年10月29日合法送達予異議人，則異議人自應於97年
    10月29日裁決書送達之翌日起20日內向本院提出聲明異議，
    然異議人遲至97年11月24日（原裁定誤載為97年10月24日）
    始提出本件聲明異議，已逾越上開法定異議期間，揆諸首開
    規定，其異議自不合法律程式，且無從補正，從而駁回受處
    分人之異議。
三、抗告意旨略以：(一)本案所開之違規舉發單41-AN0000000號，
    自始就不合規定，應為無效，因為GWI-459號機車停放處為
    私人住宅，並未超越紅線，且該處偶有台北市大安分局之巡
    邏車停放。(二)該舉發單經抗告人於96年10月1日向板橋監理
    站提出異議後，收到板橋監理站96年10月3日及北市大安分
    局96年4月17日（日期有異）共兩份回函，後經抗告人於96
    年11月5日再次向台北市大安分局提出異議，至今未接到任
    何回應，不料卻隔了將近一年之後於97年11月5日再次收到
    板橋監理站寄發之裁決書。(三)抗告人於97年12月23日下午4
    時20分親自前往台北市大安分局詢問，經大安分局之承辦人
    答覆曰：該案早已於96年11月結案，不知何故會再次被提出
    。(四)本案於97年12月24日下午於台北地方法院首次開庭時，
    抗告人曾呈上陳訴書，說明提出異議之理由，但不知何故，
    審判法官全然不予採用，僅以提出異議之時效不符為由，將
    異議駁回，實難令人信服，因抗告人於97年11月5日收到板
    橋監理站交通違規裁決書上明訂處罰期限為97年11月22日，
    當天適逢周六，公家機關不上班，故循例延至11月24日星期
    一上班日向板橋監理站提出異議，應屬常情，並無違規之處
    。(五)原舉發單依道路交通管理處罰條例第56條第1項第1款規
    定罰鍰新台幣600元，為何經提出異議後，變成罰鍰新台幣
    1200元云云。
四、經查：
  (一)按交通事件之抗告程序除準用刑事訴訟法有關規定外，並準
    用道路交通案件處理辦法異議及裁定程序章之規定，道路交
    通案件處理辦法第26條定有明文。又按抗告期間，除有特別
    規定外，為5日，自送達裁定後起算，刑事訴訟法第406條前
    段復有明文規定。次按處理違反道路交通管理事件，有關文
    書送達之程序，依行政程序法之規定，違反道路交通管理事
    件統一裁罰基準及處理細則第5條定有明文。 而依行政程序
    法第72條第1項前段、第73條第1項之規定：送達，於應受送
    達人之住居所、事務所或營業所為之；於應送達處所不獲會
    晤應受送達人時，得將文書付與有辨別事理能力之同居人、
    受僱人或應送達處所之接收郵件人員。而受公寓大廈管理委
    員會僱用之管理員，其所服勞務包括為公寓大廈住戶接收文
    件，性質上應屬全體住戶之受僱人（最高法院93年度台上字
    第2251號判決意旨參照）。本件抗告人即受處分人甲○○所
    有GWI-459號重型機車於96年8月20日20時50分於臺北市○○
    路，違規於劃有紅線路段停車，經臺北市大安分局以北市警
    交大字第AN0000000號舉發違反道路交通管理事件通知單，
    逕行舉發，嗣經交通部公路總局臺北區監理所板橋監理站以
    板監裁裁字裁41-AN0000000號違反道路交通管理事件裁決書
    裁罰新台幣1,200元，而該裁決書已由抗告人之受僱人梁奕
    明於97年10月29日受領等事實，有上開舉發違反道路交通管
    理事件通知單、裁決書及送達證書影本附卷可稽。揆諸前揭
    說明，抗告人自係已於97年10月29日收受送達上開裁決書無
    訛。抗告人辯稱伊係於97年11月5日始收到該裁決書云云，
    即無可取。抗告人抗告意旨固又謂裁決書明訂處罰期限為97
    年11月22日，當天適逢周六，公家機關不上班，故循例延至
    11月24日星期一上班日向板橋監理站提出異議，應屬常情云
    云，然上開裁決書所載97年11月22日係罰鍰繳納期間，並非
    聲明異議期間，是此尚不足憑為其聲明異議未逾法定聲明異
    議期間之認定，抗告人以此為由，指摘原審裁定不當，即非
    可採。
  (二)按受處分人不服道路交通管理處罰條例第8條主管機關所為
    之處罰，得於接到裁決書之翌日起20日內，向管轄地方法院
    聲明異議，道路交通管理處罰條例第87條第1項定有明文。
    本件抗告人既於97年10月29日受領上開裁決書，依上開規定
    ，本件聲明異議期間應自抗告人收受裁決書翌日之97年10月
    30日起算，其異議期間已於同年11月18日屆滿，乃抗告人遲
    至97年11月24日始向原處分機關聲明異議，有卷附聲明異議
    狀上板橋監理站之收文章戳日期參照，抗告人之聲明異議顯
    已逾法定異議期間而喪失異議權甚明，原審因此裁定駁回，
    經核並無違誤。又依「先程序後實體」之法理，抗告人異議
    程序既不合法，本件即無由審酌實體事項。從而，抗告人抗
    告意旨關於實體事項部分，本院依法尚無從審究。故抗告人
    所提抗告，為無理由，應予駁回。
五、據上論結，應依道路交通案件處理辦法第26條，刑事訴訟法
    第412條，裁定如主文。
中    華    民    國    98    年    3    月     31    日
                       交通法庭審判長法  官   何菁莪
                                     法  官   江振義
                                     法  官   李麗珠
以上正本證明與原本無異。
不得再抗告。
                                     書記官   陳禹任
中    華    民    國    98    年    4    月      1    日


司法院資訊處製作；財團法人民間司法改革基金會備份。
